臺灣臺中地方法院刑事判決　　　　　　　95年度訴字第1568號
公　訴　人　臺灣臺中地方法院檢察署檢察官
被　　　告　丁○○
選任辯護人　徐曉萍律師
上列被告因妨害自由等案件，經檢察官提起公訴（九十四年度偵
字第一七○九七號），本院判決如下：
    主    文
丁○○意圖為自己不法之所有，攜帶兇器、結夥三人以上，以強
暴、脅迫至使不能抗拒，而取他人之物及得財產上不法之利益，
處有期徒刑捌年，扣案之本票共貳拾張，均沒收；又以加害生命
、身體之事，恐嚇他人致生危害於安全，處有期徒刑肆月；應執
行有期徒刑捌年貳月，扣案之本票共貳拾張，均沒收。
    犯罪事實
一、丁○○明知甲○○、乙○○並無受委託處理任何土地仲介買
    賣之事宜，且其無任何傭金可獲取，竟與真實姓名年籍不詳
    、綽號「平頭仔」之成年男子及其餘三名姓名年籍不詳之成
    年男子，共同基於意圖為自己不法所有之強盜、傷害之犯意
    聯絡，於民國九十四年五月十九日晚間某時，在臺中市○○
    街三巷二十四號前，由丁○○先以言詞向丙○○恫稱：若未
    找出甲○○，將對其家人不利等語，致丙○○心生恐懼，告
    知甲○○於九十四年五月二十日之行蹤，並約甲○○於九十
    四年五月二十日見面，後於九十四年五月二十日十八時，丙○○與甲○○在臺中市○○路與文心路口見面時，「平頭仔
    」及其餘三名姓名年籍不詳之成年男子，則共乘車牌號碼不
    詳之白色自用小客車尾隨丙○○前往該處，見甲○○所駕駛
    之自用小客車出現，即駕車攔阻甲○○去路，並由其中一名
    姓名年籍不詳之成年男子背著包包下車後，將手放在包包內
    作勢包包內有槍，並對甲○○恫稱：「乖乖跟我走」等語，
    另二名姓名年籍不詳之成年男子則強行打開甲○○所駕駛之
    自用小客車右前座及後座車門，三人一同進入甲○○所駕駛
    之自用小客車右前座及後座，丙○○則依指示坐另一名男子
    所駕駛之白色自用小客車，脅迫甲○○駕駛其所有自用小客
    車及丙○○，一同前往彰化市詳細地址不明之菜市場內與丁○○見面，以此方式先剝奪甲○○之行動自由，丁○○則在
    該彰化市不詳地址之菜市場內，偽以要向甲○○索取土地買
    賣之傭金二千萬元等語，甲○○為求脫身，乃陳稱土地買賣
    之承辦人乙○○較為清楚，丁○○即命甲○○將乙○○約出
    來，甲○○因行動自由受限，則依指示以電話聯絡乙○○於
    九十四年五月二十日二十一時，在臺中市○○路與天津路口
    見面，乙○○不疑有他，即依約前往，丁○○、「平頭仔」
    及其餘三名姓名年籍不詳之成年男子，分別攜帶質地堅硬、
    厚重，客觀上足以對人之生命、身體、安全構成威脅之鋁棒
    及不明鐵棍等兇器，由三名姓名年籍不詳之成年人控制甲○○駕駛甲○○所有之自用小客車、另一名姓名年籍不詳之成
    年男子駕駛車牌號碼不詳之白色自用小客車，丁○○駕駛車
    牌號碼ＦＺ－三八八八號自用小客車搭載丙○○前往臺中市
    ○○路與天津路口埋伏等候乙○○，嗣乙○○依約到達臺中
    市○○路與天津路口時，三名姓名年籍不詳之成年男子即自
    甲○○所駕駛之自用小客車內衝出，強押乙○○進入甲○○
    所駕駛之自用小客車後座內，其中二名姓名年籍不詳之成年
    男子一左一右坐在乙○○二側、另一名姓名年籍不詳之成年
    男子則坐在右前座控制甲○○，以此方式剝奪甲○○、乙○○之行動自由，丁○○與另一名姓名年籍不詳之成年男子則
    各自駕駛前開自用小客車各一輛，一前一後包夾甲○○所駕
    駛之自用小客車，以此方式強行將甲○○、乙○○及丙○○
    帶往臺中縣大肚山詳細地址不明之山區後，命甲○○、乙○○、丙○○三人下車，「平頭仔」及其餘三名姓名年籍不詳
    之成年男子隨即以持鋁棒、不明鐵器歐打乙○○胸部，並以
    腳踢乙○○，致乙○○受有左胸壁挫傷及陰囊挫傷等傷害，
    丁○○並當場以言詞對乙○○、甲○○恫稱：將傭金拿出來
    ，其他不用談，不然就要讓其二人吃土豆（即子彈），並將
    其二人埋掉等語，並由其中一名姓名年籍不詳之成年男子取
    出空白本票二十張，命乙○○、甲○○各自簽發面額一百萬
    元之本票各十張，合計二十張本票，金額共計二千萬元，以
    此強暴、脅迫方法，致乙○○、甲○○二人不能抗拒，而分
    別簽立上開本票共二十張後，交予丁○○，使丁○○因而獲
    取本票債權之財產上不法利益，且丁○○並取走乙○○、甲○○之國民身分證各一張，而強盜乙○○、甲○○。得手後
    丁○○始將甲○○、乙○○釋放，嗣甲○○、乙○○、丙○○三人準備離開之際，丁○○另基於恐嚇危害安全之犯意，
    於九十四年五月二十日十時，在臺中市不詳詳細地點，以言
    詞對甲○○、乙○○、丙○○三人恫稱：不得報警，否則將
    對其等不利等語，以此加害甲○○、乙○○、丙○○三人生
    命、身體之事，恐嚇甲○○、乙○○、丙○○三人，致生危
    害於甲○○、乙○○、丙○○三人。
二、案經甲○○、乙○○訴由臺中市警察局第一分局報請臺灣臺
    中地方法院檢察署檢察官偵查起訴。
    理    由
一、證據能力之說明：
    本件被告丁○○固不同意證人甲○○、丙○○等人於檢察官
    偵查中所為審判外之陳述為證據等語。惟查：按檢察官職司
    追訴犯罪，就審判程序之訴訟構造言，檢察官係屬與被告對
    立之當事人一方，偵查中對被告以外之人所為之偵查筆錄，
    或被告以外之人向檢察官所提之書面陳述，性質上均屬傳聞
    證據。在理論上，如未予被告反對詰問、適當辯解之機會，
    一律准其為證據，似有違當事人進行主義之精神，對被告之
    防禦權亦有所妨礙；然而現階段刑事訴訟法規定檢察官代表
    國家偵查犯罪、實施公訴，必須對於被告之犯罪事實負舉證
    之責，依法其有訊問被告、證人及鑑定人之權，證人、鑑定
    人且須具結，而實務運作時，偵查中檢察官向被告以外之人
    所取得之陳述，原則上均能遵守法律規定，不致違法取供，
    其可信性極高，為兼顧理論與實務，乃於修正刑事訴訟法時
    ，增列第一百五十九條之一第二項，明定被告以外之人（含
    被害人、證人等）於偵查中向檢察官所為陳述，除顯有不可
    信之情況外，得為證據（最高法院九十五年度臺上字第一○
    四四號判決參照）；復按刑事訴訟法第一百五十九條之一第
    二項，明定被告以外之人於偵查中向檢察官所為陳述，除顯
    有不可信之情況外，得為證據。所為「不可信之情況」，由
    法院審酌被告以外之人於陳述時之外在環境及情況而為判斷
    。而被告以外之人於偵查時，是否與被告對質，與其陳述時
    之外在環境並無必然之關聯，自不得以偵查中未經被告詰問
    ，逕認該陳述無證據能力。至該等陳述與事實是否相符，要
    屬證據證明力之問題，與證據能力之有無，不容混淆（最高
    法院九十四年度臺上字第七一三二號判決、九十五年度臺上
    字第一五八五號判決參照）；又證人於檢察官偵查中所為之
    陳述，審酌該陳述作成之客觀條件及環境，認其心理狀態健
    全，並無受到脅迫、利誘或詐欺，自非顯有不可信之情形，
    依刑事訴訟法第一百五十九條之一第二項之規定，亦得為證
    據（最高法院九十五年度臺上字第九三四號判決參照）。查
    證人甲○○、丙○○二人於檢察官偵查中均已具結陳述，而
    證人甲○○、丙○○二人於檢察官偵查中為陳述時均應答無
    誤，並有本票二十張扣案可資佐證，且證人甲○○、丙○○
    所述核與證人乙○○於本院審理時結證所述大致相符，並無
    顯不可信之情形，且檢察官於偵查中傳喚證人甲○○、丙○○時，業已併傳喚通知被告到庭，係被告自行未到庭表示意
    見，益徵檢察官於偵查中亦已通知被告到庭以賦予被告反對
    詰問證人之權利，係被告自行放棄而未到庭表示意見，非偵
    查中未予被告反對詰問證人之權利，依上開規定，應認證人
    甲○○、丙○○二人於檢察官偵查中具結之證述均有證據能
    力，合先敘明。
二、訊據被告丁○○固坦承有於九十四年五月十九日夥同姓名年
    籍不詳之成年男子三名（其中一名成年男子綽號「平頭仔」
    ），帶同甲○○、乙○○前往臺中縣大肚山山區詳細地址不
    明之路旁，並且在該處要求甲○○、乙○○二人簽發每張票
    面金額一百萬元之本票各十張，合計簽發二十張本票、金額
    共計二千萬元，被告在場並有以腳踹踢乙○○二下，在現場
    之成年男子有持一支高爾夫球桿等事實，惟矢口否認有何傷
    害、妨害自由、恐嚇危害安全及加重強盜等犯行，辯稱：伊
    並無於九十四年五月十九日晚間，在臺中市○○街三巷二四
    號前，以言詞向丙○○恫稱：若未找出甲○○，將對其家人
    不利之言語，且伊並沒有強押甲○○、乙○○到大肚山上，
    伊是請他們出來將一年多前的事情講清楚，本票也是甲○○
    、乙○○他們自己願意簽的，如果他們將事情查清楚，伊就
    會將本票還給他們，且伊無向丙○○、甲○○、乙○○以言
    詞陳稱：若不簽本票，即要丙○○、甲○○、乙○○吃土豆
    （即子彈）及將他們活埋等語，伊與丙○○、甲○○、乙○○等人只是單純債務糾紛，並非要強盜甲○○、乙○○，伊
    無傷害、妨害自由、恐嚇危害安全、加重強盜等犯行云云。
    惟查：
  (一)前揭犯罪事實，業據證人丙○○、甲○○、乙○○於檢察官
    偵查中結證證述明確，且有中國醫藥大學附設醫院診斷證明
    書一份、贓物認領保管單二份、員警職務報告二份在卷可稽
    ，復有本票二十張扣案可佐。
  (二)被告雖辯稱其僅係因土地仲介買賣之債務糾紛，而要求證人
    甲○○、乙○○簽發本票，並非要強盜證人甲○○、乙○○
    云。然查，被告於本院審理時，先供陳：九十三年八月，其
    經由丙○○之介紹認識與甲○○、乙○○二人認識，商談以
    土地向銀行抵押貸款或出售予他人之事情，該土地在彰化縣
    介於彰化市與秀水鄉○○○路附近，其只知該土地之地主姓
    周等語（見本院九十六年一月十八日審判筆錄）；復稱該土
    地是一位姓陳的人仲介給其轉給乙○○仲介等語（見同前審
    判筆錄），惟被告就其所稱委託告訴人乙○○仲介之土地地
    號、地主等基本資料，經本院命其提出均無法提出，亦無法
    陳明究係何土地委由告訴人乙○○仲介，且就陳姓男子之真
    實姓名亦僅稱為「陳東文」，且無提出任何陳東文之年籍資
    料供本院調查，是被告所稱係「陳東文」之人委託其仲介土
    地買賣云云，顯屬飾卸之詞，委無足採；況該土地究係要委
    由告訴人乙○○辦理抵押貸款或出售，被告亦無法舉證以實
    其說，又證人乙○○於本院審理時結證稱：當初甲○○是跟
    其說要辦理房屋抵押貸款的案子，但其不想承作，並沒有答
    應甲○○等語明確，亦與被告所述係要辦理土地買賣案件不
    相符，被告就係委任告訴人甲○○、乙○○辦理何事，前後
    所述不一，即屬有疑。再者，被告於本院審理時自承其並無
    任何受委託辦理土地貸款及仲介買賣之資料等語，衡以被告
    供陳仲介買賣土地之傭金為每人一千萬元、四人共計四千萬
    元等語，顯見被告所仲介之土地交易金額相當龐大，何以均
    未有任何以書面委託被告進行交易之資料，亦與一般交易常
    情不符，被告所辯，顯係卸責之詞，委無足採。
  (三)至被告雖於本院審理時提出照片三張、現場略圖一份及彰化
    縣秀水鄉○○段第一五七四、一五七四之一、一五七四之二
    、一五七四之三地號等四筆土地之土地登記謄本各一份為證
    ，然查，該現場略圖及照片三張，均係被告於本院第二次審
    理時始提出，且均係被告於事後自行所繪製及拍攝，是否係
    被告所述委託仲介出售之土地，亦屬有疑，且該現場略圖及
    照片均僅足認土地之相關位置，亦無其他相關佐證足以證明
    位置圖及照片所示之土地，確係被告所稱委託告訴人乙○○
    出售之土地；另觀諸彰化縣秀水鄉○○段第一五七四、一五
    七四之一、一五七四之二、一五七四之三地號等四筆土地之
    土地登記謄本所示，第一五七四地號土地係於九十四年十月
    二十四日出售予名陞食品企業有限公司、於同年月二十四日
    辦理所有權登記，並於九十四年十一月四日抵押登記予三信
    商業銀行股份有限公司；同段第一五七四之一地號土地係於
    九十五年十一月十七日由張錫淼信託登記予臺灣銀行股份有
    限公司、於同年月二十一日辦理信託登記，另該土地於九十
    五年十月十五日辦理抵押權設定予臺灣銀行股份有限公司，
    且抵押權設定義務人為張錫淼及興三聚開發建設有限公司；
    同段第一五七四之二地號土地則於九十五年七月十四日由楊
    志鵬買受、同年月二十一日辦理所有權登記，另於九十五年
    一月九日由楊志鵬、鄭福昌設定抵押權予有限責任彰化第五
    信用合作社；同段第一五七四之三地號土地則於九十四年十
    二月五日由楊志鵬買受、於同年月二十六日辦理所有權登記
    ，另該土地於九十五年一月九日由楊志鵬辦理地上權登記予
    有限責任彰化第五信用合作社，則上開地號之土地四筆，買
    賣或信託之原因發生日期均於本案九十四年五月二十日發生
    日之後，足認於本案發生時，被告所提出之前開土地均尚未
    有出售情形，是被告所稱委託買賣之土地，於案發當時既未
    有任何買賣情形，被告又何來得以請求傭金之權利，顯與被
    告所稱係因上開土地遭告訴人甲○○、乙○○變賣後，為催
    討佣金始為本件行為不符，益徵被告並無任何土地委交告訴
    人甲○○、乙○○出賣，且被告並無任何請求出賣土地之傭
    金權利甚明；此外，如被告僅係要求告訴人甲○○、乙○○
    查明該土地仲介買賣之情形，又何以一開始即會準備二十張
    本票去找告訴人甲○○、乙○○，且如僅係要求告訴人甲○○、乙○○簽立本票作為查詢交易情形之擔保，衡情僅需要
    求告訴人甲○○、乙○○二人各簽立一張面額一千萬元之本
    票作擔保即可，又何須告訴人甲○○、乙○○二人分別簽立
    面額一百萬元之本票各十張，且如被告僅為擔保其傭金，則
    要求甲○○、乙○○簽立本票即可，又何須拿走告訴人甲○○、乙○○二人之身分證；況且，如被告係要求告訴人甲○○、乙○○查明該筆土地是否有出賣之情形，何以不直接至
    告訴人乙○○辦公處所商談，即可直接查明被告所稱土地交
    易之情形，反係夥同「平頭仔」及其餘三名姓名年籍不詳之
    成年男子於夜間強押告訴人甲○○、乙○○至大肚山山區，
    是被告所辯，顯與常情未合，益證被告所稱係要甲○○、乙○○二人簽立本票供查詢土地交易情形之傭金擔保云云，顯
    屬畏罪卸責之詞，並無足採。
  (四)綜上所述，被告所辯均無足採，事證明確，其前開犯行均堪
    認定。
三、按所謂兇器，其種類並無限制，凡客觀上足對人之生命、身
    體、安全構成威脅，具有危險性之兇器均屬之，且只須行為
    時攜帶此種具有危險性之兇器為已足，並不以攜帶之初有行
    兇之意圖為必要，最高法院七十九年臺上字第五二五三號判
    例意旨參照。查與被告一同強盜之其餘姓名年紀不詳之成年
    人持以強盜使用之鋁棒、鐵器，質地堅硬，具有相當之重量
    ，如持以攻擊人身，在客觀上均足以對人之生命、身體、安
    全構成威脅，具有危險性，堪屬於兇器無訛。次按強盜罪所
    施用之強暴脅迫，須足使被害人喪失意思自由，並達於不能
    抗拒之程度，始足當之。至其是否已達於使人不能抗拒之程
    度，則應就客觀具體之情狀加以判斷；又強盜罪之強暴、脅
    迫，以所施用威嚇之程度，客觀上足以壓抑被害人之意思，
    至使不能抗拒為已足。至施用之威嚇手段，客觀上是否足以
    壓抑被害人之意思自由，應依一般人在同一情況下，其意思
    自由是否因此受壓制為斷，不以被害人之主觀意思為準；而
    強盜罪之強暴、脅迫，祇須壓抑被害人之抗拒或使被害人身
    體上、精神上處於不能抗拒之狀態為已足，其暴力縱未與被
    害人身體接觸，仍無礙於強盜罪責之成立；若當場對被害人
    施以強暴脅迫，達於不能抗拒之程度，即係強盜行為，至被
    害人有無抗拒，或行為人持以實施強暴脅迫之兇器是否取自
    被害人之處所，及行為後如何離去，均於其是否為強盜，不
    生影響。最高法院七十一年度臺上字第一○四○號、八十七
    年度臺上字第三七○五號、八十九年度臺上字第三○三五號
    、九十一年度臺上字第二六五三號刑事判決要旨可資參照。
    查被告與綽號「平頭仔」之成年男子及其餘三名姓名年籍不
    詳之成年人共五人為上開強盜犯行時，乃由「平頭仔」及其
    餘三名姓名年籍不詳之成年人在兩旁強押被害人乙○○、甲○○至案發地點，並分持鋁棒、不明鐵器足供為兇器使用毆
    打被害人乙○○，則依被告等人於行為當時對被害人所實施
    者，乃施用於人之身體且程度上足以壓制反抗力之有形力行
    使，應係強暴行為無誤；而該強暴行為，依當時客觀環境觀
    察，足以壓抑被害人乙○○、甲○○二人之意思自由，而達
    不能抗拒之程度。又該本票二十張雖係被告所有提供予被害
    人甲○○、乙○○二人簽寫，惟被告係以強暴、脅迫手段，
    命被害人甲○○、乙○○簽寫本票，藉以獲取對甲○○、乙○○二人本票請求權之財產上不法利益，且足認被告確有為
    自己不法所有之意圖甚明，而依刑法第三百二十八條第二項
    、第一項規定，亦構成強盜罪。是核被告所為，係犯刑法第
    三百三十條第一項之攜帶兇器、結夥三人強盜罪（強盜甲○○、乙○○部分）、第二百七十七條第一項之傷害罪（毆打
    乙○○部分）、第三百零五條之恐嚇危害安全罪（恐嚇甲○○、乙○○、毆仁盛不得報警部分）。被告與綽號「平頭仔
    」之成年男子及其餘三名姓名年籍不詳之成年人共五人間，
    就所犯攜帶兇器、結夥三人以上強盜罪及傷害罪等犯行間，
    有犯意聯絡及行為分擔，均為共同正犯【修正後刑法第二條
    第一項明文：「行為後法律有變更者，適用行為時之法律。
    但行為後之法律有利於行為人者，適用最有利於行為人之法
    律。」改採「從舊從輕」主義，係規範行為後法律變更所衍
    生新舊法律比較適用之準據法，以適用最有利於行為人之法
    律為原則。據此，法院裁判時已在新法施行之後，雖新舊法
    之內容有所修正，但對行為人倘無有利或不利之情形者（例
    如僅修正法律用語，新舊法法定刑仍屬相同），即無適用上
    開規定為新舊法比較之問題。查，刑法第二十八條原規定：
    「二人以上共同『實施』犯罪之行為者，皆為正犯。」亦於
    上述時間同時修正為：「二人以上共同『實行』犯罪之行為
    者，皆為正犯。」將舊法之「實施」修正為「實行」。原「
    實施」之概念，包含陰謀、預備、著手及實行等階段之行為
    ，修法後僅共同實行犯罪行為始成立共同正犯。是新法共同
    正犯之範圍縮小，排除陰謀犯、預備犯之共同正犯。新舊法
    共同正犯之規定固有修正，但對本件被告與其餘共犯係基於
    犯意聯絡，共同實行本件加重強盜犯行而言，不論新法、舊
    法，均構成共同正犯，上述刑法第二十八條之修正內容，對
    於被告並無「有利或不利」之影響，揭諸上開說明，自無適
    用修正後刑法第二條第一項之規定為比較新舊法適用之必要
    （最高法院九十五年度臺上字第五六六九號判決、九十五年
    度臺上字第五五八九號判決參照）】。被告同時同地，以一
    強暴、脅迫行為，攜帶兇器強盜被害人甲○○、乙○○而侵
    害其等二人之法益，觸犯數相同罪名，及以一言詞恐嚇行為
    ，恐嚇被害人甲○○、乙○○、丙○○等三人而侵害渠等三
    人之法益，均為想像競合犯，應各從一重之攜帶兇器、結夥
    三人強盜罪、恐嚇危害安全罪處斷。復按刑法第二條第一項
    所稱之法律，係指刑罰所依存的整體法律狀態，故法律有變
    更應指足以影響行為的可罰性與法律效果的法令因修正或廢
    止而有所變更而言。所以刑法法律變更概念，應界定在法律
    規定的改變，足以影響刑罰權判斷者而言，刑法總則的變更
    ，自然會影響到個別犯罪的成立，乃至於法律效果的結構，
    自屬法律變更，應為新舊法之比較。而刑法修正之後，原屬
    牽連犯之數個犯罪行為，依新法應數罪併罰，比較修正前之
    規定，可依裁判上一罪論處，顯然修正前之規定有利於被告
    ，如仍依修正後之規定，對於被告極為不利，從而，解釋上
    對於刑法第二條之解釋，應包括此種影響罪刑加重之規定。
    本件被告於舊法時期所犯之傷害罪及攜帶兇器結夥三人強盜
    罪間，有方法、目的之牽連關係，依刑法第二條第一項比較
    之結果，以舊法較有利於被告，應依修正前刑法第五十五條
    ，成立牽連犯，從一重之攜帶兇器、結夥三人強盜罪處斷。
    被告所犯攜帶兇器、結夥三人強盜罪及恐嚇危害安全罪二罪
    間，犯意各別，行為不同，應予分論併罰。又按強盜罪以強
    暴、脅迫等方法，至使不能抗拒為構成要件之一，當然含有
    妨害被害人自由之性質，故犯強盜罪而有妨害被害人之自由
    時，是否另論以妨害自由罪名，應就行為人之全部犯罪行為
    實施過程加以觀察。倘妨害自由行為時，強盜行為尚未著手
    實施，可依其情形認為妨害自由、強盜犯罪間具有方法結果
    之牽連關係；若強盜犯行業已著手實施，則所為強暴、脅迫
    等非法方法剝奪被害人行動自由行為，應包括在強盜行為之
    內，無另行成立刑法第三百零二條第一項之剝奪他人行動自
    由罪之餘地，有最高法院九十一年度臺上字第八○三號、九
    十二年度臺上字第二一八四號判決可參，亦即強盜罪之成立
    本質上係以達於使被害人不能抗拒之程度始克相當，被害人
    之身體及意識自由，須於客觀上顯已受抑制而致不能自主之
    狀態，惟如有相當情形足認另有妨害自由之犯意，亦即倘妨
    害自由行為時，強盜行為尚未著手實施，則可依其情形認為
    另成立妨害自由罪。是以被告與其餘四名姓名年籍不詳之成
    年人，即以先將丙○○、甲○○、乙○○等人押入車內載往
    案發地點後，再以強暴、脅迫之方式命被害人甲○○、乙○○二人簽發本案本票後交付，顯見被告強押被害人丙○○、
    甲○○、乙○○三人等非法方法剝奪被害人丙○○、甲○○
    、乙○○等三人行動自由之行為，係渠等實施強盜行為之手
    段，揆諸上揭判決意旨，自應包括在強盜行為內，不再另行
    成立刑法第三百零二條第一項之剝奪他人行動自由罪。另被
    告強押被害人丙○○並恐嚇其供出被害人甲○○下落，否則
    將對其不利等語，使丙○○行無義務之事，此亦為被告強盜
    行為之一部分，亦不另論以恐嚇危害安全罪或強制罪，公訴
    意旨認被告此部分另成立妨害自由罪、恐嚇危害安全罪及強
    制罪，尚有未洽，併予敘明。爰審酌被告正值青壯，不思努
    力以正當途徑獲取利益，竟為貪圖不法利益，夥同其餘四名
    姓名年籍不詳之成年人，分持鋁棒、不明鐵器等物強盜被害
    人甲○○、乙○○財物，手段粗暴，妨害被害人之人身自由
    ，嚴重危害社會治安，妨害人民免於恐懼之自由，對被害人
    甲○○、乙○○所造成之精神損害非輕，且嗣後復恐嚇被害
    人丙○○、甲○○、乙○○三人不得報警，目無法紀，惟念
    及被告查無前科，有臺灣高等法院被告前案紀錄表可按，且
    嗣後亦未因此獲得實際利益，對被害人尚未生財產利益之實
    害，並審酌其等犯罪之動機、目的，然被告犯後於本院審理
    中仍否認犯行，飾詞卸責，未能坦然以對，犯後態度未臻良
    好等一切情狀，分別量處如主文所示之刑，又查被告行為後
    ，刑法第五十一條第五款已修正數罪併罰定其應執行者：「
    宣告多數有期徒刑者，於各刑中之最長期以上，各刑合併之
    刑期以下，定其刑期。但不得逾三十年。」，與舊法規定之
    數罪併罰定其應執行者：「宣告多數有期徒刑者，於各刑中
    之最長期以上，各刑合併之刑期以下，定其刑期。但不得逾
    二十年。」之規定相較，自以舊法規定之定應執行刑之上限
    為二十年對行為人較為有利，此為影響行為人刑罰之法律效
    果，是被告行為後法律已有所變更，經比較新舊刑法第五十
    一條第五款之規定，應依刑法第二條第一項但書之規定，適
    用最有利於行為人之修正前刑法第五十一條第五款之規定，
    並定其應執行之刑。本院綜核兼括被告於偵審過程中坦承部
    分犯行，及被害人實際上所受損害及被告實際上並未因此獲
    得利益等前開量刑審酌之一切情狀，認為蒞庭檢察官具體請
    求判處被告有期徒刑十二年，尚嫌過重，附此敘明。
四、扣案之本票二十張，為被告所有犯本案所得之物，爰依刑法
    第三十八條第三款之規定宣告沒收。至本件被告犯案時其餘
    共犯所持之鋁棒、不明鐵器等物，未經扣案，形體不明，亦
    無證據證明係違禁物，為免將來執行困難，爰不另為沒收宣
    告之諭知，併予敘明。
據上論斷，應依刑事訴訟法第二百九十九條第一項前段，刑法第
二條第一項前段、第二十八條、第三百三十條第一項、第二百七
十七條第一項、第三百零五條、第三十八條第一項第三款、修正
前刑法第五十五條、第五十一條第五款，罰金罰鍰提高標準條例
第一條前段，判決如主文。
中　　華　　民　　國　　96　　年　　 6　　月　　14　　日
                  刑事第六庭  審判長法  官  洪俊誠
                                    法  官  高英賓
                                    法  官  戴博誠
上正本證明與原本無異。
如不服本判決，應於送達後十日內向本院提出上訴狀（須附繕本
），上訴於臺灣高等法院臺中分院。
                                    書記官  林政佑
中　　華　　民　　國　　96　　年　　 6　　月　　14　　日
【附錄論罪科刑法條】
刑法第二百七十七條第一項：
傷害人之身體或健康者，處三年以下有期徒刑、拘役或一千元以
下罰金。
刑法第三百零五條：
以加害生命、身體、自由、名譽、財產之事，恐嚇他人致生危害
於安全者，處二年以下有期徒刑、拘役或三百元以下罰金。
刑法第三百三十條第一項：
犯強盜罪而有第三百二十一條第一項各款情形之一者，處七年以
上有期徒刑。
